臺灣高等法院民事判決
上　訴　人即
附帶被上訴人　乙○○
上　 訴　 人　甲○○
共　　　　同
訴　訟代理人　沙　洪律師
被　上訴人即
附　帶上訴人　丁○○
訴　訟代理人　林財生律師
上列當事人間侵權行為損害賠償事件，上訴人對於中華民國95年
9月22日臺灣板橋地方法院94年度訴字第2000號第一審判決提起
上訴，被上訴人並提起附帶上訴，本院於96年8月21日言詞辯論
終結，判決如下：
    主      文
上訴駁回。
原判決關於附帶上訴人應給付附帶被上訴人乙○○超過貳拾貳萬
玖仟伍佰伍拾元本息部分，與該部分假執行之宣告，暨訴訟費用
之裁判除確定部分外，均廢棄。
上開廢棄部分，附帶被上訴人乙○○在第一審之訴及其假執行之
聲請均駁回。
其餘附帶上訴駁回。
第二審訴訟費用關於上訴部分，由上訴人負擔；關於附帶上訴部
分，第一、二審訴訟費用除確定部分外，由附帶上訴人負擔百分
之八十，餘由附帶被上訴人乙○○負擔。
    事實及理由
一、上訴人即附帶被上訴人乙○○ (下稱上訴人乙○○) 及上訴
    人甲○○起訴主張：被上訴人即附帶上訴人 (下稱被上訴人
    ) 於民國 (下同)94 年2月17日上午9時45分許，駕駛車牌號
    碼CK-6985號自小客車，行經臺北縣中和市○○路138號前，
    本應注意車前狀況，並隨時採取必要之安全措拖，以及轉彎
    車應讓直行車先行，在劃有分向限制線之路段不得駛入來車
    車道內，且能注意竟不注意，撞及對向車道之機車駕駛人陳
    星光，陳星光被撞倒地送醫不治，其等分別為被害人陳星光
    之父、母，上訴人乙○○已支付殯葬費新臺幣 (下同)63 萬
    8,350元、機車損壞修理費3萬元，上訴人乙○○、甲○○並
    均賴被害人陳星光扶養，得分別請求扶養費用112萬1,122元
    、13 2萬8,809元，並各請求精神慰撫金150萬元，即上訴人
    乙○○扣除業已領取之強制汽車責任險理賠金140萬元後 ，
    仍得請求損害賠償188萬9,472元，上訴人甲○○則得請求28
    2萬8,809元等情，爰依民法第184條第1項前段、第191條之2
    、第192條、第194條等規定，求為命被上訴人應給付上訴人
    乙○○188萬9,472元、甲○○282萬8,809元，及均自起訴狀
    繕本送達翌日起算之法定遲延利息之判決 (原審判決被上訴
    人應給付上訴人乙○○26萬8,350元、上訴人甲○○100萬元
    ，及均自94年7月21日起算之法定遲延利息 ，而駁回上訴人
    其餘之請求。上訴人就其等敗訴部分提起上訴，被上訴人亦
    就其敗訴部分中之應給付上訴人乙○○殯葬費中誦經費12萬
    6,000元、代辦費1萬2,000元、毛巾費1萬7,800、紅包8,000
    元、棺木費應扣除2萬6,000元、骨灰罐應扣除2萬8,000元、
    靈骨塔位應扣除1萬3,000元計23萬0,800元部分提起附帶上
    訴，其餘敗訴部分則未提起附帶上訴，此部分已告確定) 。
    並上訴及答辯聲明：(一)原判決不利於上訴人之部分廢棄。(二)
    第一項廢棄部分，被上訴人應再給付上訴人乙○○162萬1,1
    22元，及自94年7月21日起至清償日止 ，按年息5%計算之利
    息。(三)第一項廢棄部分，被上訴人應再給付上訴人甲○○18
    2萬8,809元，及自94年7月21日起至清償日止 ，按年息5%計
    算之利息。(四)願供擔保，請准宣告假執行。(五)被上訴人提起
    之附帶上訴駁回。
二、被上訴人則以：上訴人2人均屬壯年，有謀生能力 ，且有房
    屋及現金，尚非不能維持生活，故無所謂扶養權被侵害可言
    。又上訴人2人互為配偶，且有3名子女，依民法第1116條之
    1 及第1115條之規定，上訴人乙○○、甲○○之第一順位扶
    養義務人共有4人，上訴人扶養權利受侵害者僅為4分之1，
    上訴人依3分之1標準計算扶養費，顯有錯誤；且本件應依所
    得稅法扶養親屬寬減額為計算扶養費之基礎，始為公允。另
    被上訴人為一退休老人，經濟情況不佳，社會地位亦屬中下
    ，上訴人教育及社經地位則均屬中等，而上訴人請求之精神
    慰撫金過高，應予酌減。上訴人乙○○請求之殯葬費用中，
    部分非屬殯葬必需，部分亦與身分地位難認適合，而應扣除
    上開誦經費等23萬0,800元等語 ，資為抗辯。並答辯及附帶
    上訴聲明為：(一)上訴人之上訴駁回。(二)原判決判令附帶上訴
    人應給付附帶被上訴人乙○○部分於23萬0,800元之範圍內
    廢棄。(三)上開廢棄部分，附帶被上訴人乙○○在第一審之訴
    駁回。
三、兩造不爭執之事實：
  (一)上訴人乙○○、甲○○之子即被害人陳星光於94年2 月17日
    上午9時45分許，騎乘機車行經臺北縣中和市○○路138號前
    ，遭對向車道由被上訴人駕駛之CK-6985 車號自小客車撞及
    ，受傷後送醫不治死亡。
  (二)被上訴人因本件過失致死案件，經臺灣板橋地方法院94年度
    交簡字第948號刑事簡易判決判處有期徒刑陸月 ，如易科罰
    金，以佰元折算壹日，並確定在案。
  (三)上訴人乙○○、甲○○2人除被害人陳星光外 ，尚有訴外人
    陳德龍、陳思妤2名子女。
四、查上訴人2人主張被上訴人於94年2 月17日上午9時45分許，
    駕駛CK-6985號自用小客車，沿臺北縣中和市○○路 ，沿中
    正橋通往臺北市區臺大醫院方向行駛 ，迨同日上午9時45分
    許，途經臺北縣中和市○○路138 號路口欲左轉至對向巷內
    時，本應注意汽車行駛至交岔路口左轉彎時，應行至交岔路
    口中心處左轉，且轉彎車應讓直行車先行，並應注意車前狀
    況，隨時採取必要之安全措拖，而依當時情形，天候晴、日
    間自然光線、市區道路○道路型態為三岔路、柏油路面乾燥
    、無缺陷、無障礙物、視距良好、所駕駛車輛機件正常等狀
    況，顯無不能注意之情事，竟疏未注意，尚未行至交岔路口
    中心處，即貿然左轉，適上訴人2 人之子陳星光騎乘其所有
    車牌號碼NX3-659號重型機車自對向車道直行駛來 ，被上訴
    人因未及注意車前狀況，未緊急煞車閃避陳星光，被上訴人
    所駕車牌號碼CK-6985號自用小客車之右前車角 ，旋撞擊陳
    星光所騎乘車牌號碼NX3-659號重型機車之前車頭 ，致陳星
    光遭此撞擊連同其機車倒地後，造成頭部外傷引發顱內出血
    ，經送往臺北市立和平醫院急救，仍不治死亡等情，業據被
    上訴人於台灣板橋地方法院檢察署 (下稱板橋地檢署) 偵查
    中陳稱 (板橋地檢署94年核退偵字第733號偵查卷第42頁)甚
    詳，並經上訴人乙○○於上開刑事案件偵查中指述 (同上卷
    第5、6頁) 無訛，且有臺北縣政府警察局中和分局A2類道路
    交通事故調查報告表、道路交通事故現場圖各1 份、道路交
    通事故談話紀錄2 紙、臺北縣政府警察局中和分局中和交通
    分隊A1類道路交通事故調查報告表(一)(二)，臺北市立和平醫院
    司法相驗報案單各1份、現場暨車損照片48幀在卷可稽  (板
    橋地檢署94年相字第307號相驗卷第13頁至第49頁)。再被害
    人陳星光確因本件車禍死亡一節，亦經臺灣板橋地方法院檢
    察署檢察事務官率同法醫師相驗明確，製有勘驗筆錄、驗斷
    書、相驗屍體證明書各乙份在卷 (同上卷第50頁至第52頁)
    可攷。按汽車行駛至交岔路口，其行進、轉彎應依左列規定
    ：四、左轉彎時，應距交岔路口30公尺前顯示方向燈或手勢
    ，行至交岔路口中心處左轉，並不得占用來車道搶先左轉。
    六、轉彎車應讓直行車先行；又按汽車行駛時，駕駛人應注
    意車前狀況，及兩車併行之間隔，並隨時採取必要之安全措
    施；道路交通安全規則第102條第1項第4款、第6款及第94條
    第3項分別定有明文。查本件被上訴人駕駛普通小型車 ，就
    上述道路交通安全規定應當知悉，其於前揭時、地駕駛自用
    小客車，理應遵守前開規定，而依卷附之臺北縣政府警察局
    中和分局中和交通分隊之A1類道路交通事故調查報告表(一)所
    載，肇事當時狀況，天候晴，日間自然光線、市區道路○道
    路型態為三岔路、柏油路面狀況乾燥、無缺陷、無障礙物、
    視距良好、被上訴人所駕駛車輛機件正常，顯無不能注意之
    情事，惟其行經肇事路段之際，竟疏未注意前開規定，未行
    至交岔路口中心處，且未禮讓直行車先行，復未注意車前狀
    況，並隨時採取必要之安全措施，即貿然左轉，以致發生本
    件被害人死亡之結果，被上訴人顯有過失，其過失行為與死
    亡結果間，亦顯具有相當因果關係。末查本件經臺灣省臺北
    縣區車輛行車事故鑑定委員會鑑定結果，亦認被上訴人駕駛
    自用小客車，跨越分向限制線，搶先左轉為肇事原因，被害
    人陳星光駕駛普通重型機車無肇事因素，有該委員會94年6
    月16日北縣鑑字第0945180648號函及所附之鑑定意見書乙紙
    ( 前揭核退偵字卷第40頁) 足稽。此外，本件被上訴人經原
    法院刑事庭審理認定被上訴人確有上開過失行為，而於94年
    11 月30日以94年度交簡字第948號簡易判決，處被上訴人有
    期徒刑陸月，如易科罰金，以佰元折算壹日，經被上訴人
    上訴後，嗣於原法院刑事庭審理中撤回上訴而確定，經由本
    院調取該刑事案件全卷審查無訛，益見被上訴人確有上開過
    失行為，上訴人2人主張前揭事實，堪信為真實。
五、按因故意或過失，不法侵害他人之權利時，負損害賠償責任
    ；又不法侵害他人致死者，對於支出醫療及增加生活上需要
    之費用或殯葬費之人，亦應負損害賠償責任。被害人對於第
    三人負有法定扶養義務者，加害人對於該第三人亦應負損害
    賠償責任。又不法侵害他人致死者，被害人之父、母、子、
    女及配偶，雖非財產上之損害，亦得請求賠償相當之金額。
    第184條第1項前段、第192條第1項、第2項、第194條分別定
    有明文。本件被上訴人侵權行為致上訴人2 人之子陳星光死
    亡，已如前述，而上訴人2 人分別為被害人陳星光之父母，
    有上訴人2 人之戶籍謄本 (原法院板橋簡易庭94年度板調字
    第117號卷第10、11頁)在卷可攷，依上開說明，被上訴人自
    應就上訴人2人之上述損害負賠償之責。
六、茲就上訴人2人請求賠償金額，分別審核如下：
  (一)殯葬費部分：
    按所謂殯葬費係指收殮及埋葬費用而言，而此等費用是否必
    要，應斟酌當地喪禮習俗及宗教上之儀式定之。查上訴人乙
    ○○主張其支付殯葬費共計63萬8,350元 ，有立巖生命事業
    （殯儀）公司 (下稱立巖公司)明細表 (同上卷第12 頁) 在
    卷可考，被上訴人對於上開明細表中所列除前揭23萬0,800
    元部分外，就其餘部分並不爭執，此40萬7,550元 (638,350
    -230,800=407,550) 之主張，堪屬信實。茲應審究者則為被
    上訴人抗辯應予扣除之23萬0,800元部分：
  1.經查證人即立巖公司負責人黃春夏於原審到庭證稱：「（問
    ：提示原證三是否貴公司所書立給原告即上訴人乙○○？）
    是的；（問：請問證人明細棺木部分棺木價格為3萬8,000元
    是否是一般的行情或比一般品質更好的棺木？）3萬8,000元
    的品質有好一點。普遍的大約1萬2,000元；（問：為什麼陳
    先生他們挑了3萬8,000元？）因為死者家屬心疼壯年的兒子
    死亡；（問：通常大致上棺木的行情是多少？）最高的有幾
    十萬元。3萬8,000元的棺木使用情形也很多；（問：骨灰罈
    的價格3萬6,000元是否是一般的行情？）是一般的行情；（
    問：大致上的詳情？)有幾十萬元的，最便宜的也要1萬多，
    3 萬6,000元是普遍的；（問：塔位的費用14萬3,000元是否
    一般行情？）是一般的，以死者所置放的塔位，這樣算是正
    常的情況，塔位也另外有發票；（問：扛夫四人費用6,400
    元及出殯工人2人5,200元兩者有無重複？）沒有重複。工人
    是出殯前1天要做功德 ，然後出殯當天要幫家屬處理一些事
    務。扛夫的部分是出殯棺木要出來到火葬場都需要有扛夫；
    （問：誦經的費用3次，各4萬2,000元 ，與死者的年齡、社
    經地位是否相當？）相當。一般道教的行情1次誦經就要5萬
    多元。我只報價4萬2,000元，不算貴。3 次也符合臺灣的行
    情。因為死者是枉死，所以道教的作法是如此；……」等語
    ( 原審卷第38、39頁) ，因上訴人乙○○所支出之棺木費既
    非最高價格幾十萬元，又非最低價格1萬2,000元，而係屬於
    中下價格之3萬8,000元，以死者陳星光之地位及民間習俗，
    尚非過高，被上訴人主張應扣除2萬6,000元，即非有據，應
    認上訴人乙○○請求3萬8,000元之棺木費洵屬正當，應予准
    許。再者上訴人乙○○請求之骨灰罈費用3萬6,000元、靈骨
    塔位14萬3,000元核屬一般行情 ，業經上開證人黃春夏證述
    無訛，被上訴人雖抗辯上開費用過高，骨灰罈應扣除2萬8,0
    00元、靈骨塔位應扣除1萬3,000元云云，並提出淨儀生命禮
    儀教育網頁資料 (本院卷第74頁至第79頁) 佐證，惟查上開
    網頁資料僅具廣告性質，並非實際成交資料，且未兼顧死者
    之身份地位與生者之感情及實際出殯情形，被上訴人上開抗
    辯，自難遽採，上訴人上開主張尚為可採，應予准許。又被
    上訴人另抗辯上訴人乙○○所支出之誦經費計12萬6,000元
    並非喪葬所必要之支出云云。惟在一般習俗上，請法師為往
    生者誦經祈福，乃民間喪禮上普遍之儀式，均係為往生者所
    為，次數及金額又屬相當，因認屬必要之支出，上訴人乙○
    ○此部分之主張，至堪採信，應予准許。
  2.上訴人乙○○所支出喪葬費中代辦費1萬2,000元，經核並非
    收殮埋葬所生之費用，亦非必要費用，難認屬於殯葬費之範
    圍，不應准許；毛巾費1萬7,800元係為生者 (包括往生者家
    屬、親戚或前來弔唁者) 準備使用或回禮，即非埋葬禮儀之
    必要費用，應予扣除；至紅包8,000 元乃酬謝幫忙辦理喪事
    者之支出，亦非喪葬禮儀所必須，此部分亦應予以扣除，上
    開應扣除部分計3萬7,800元，被上訴人此部分抗辯，尚屬可
    採。
  (二)扶養費部分：
　　按74年6月3日修正公布之民法第1116條之1 規定：「夫妻互
    負扶養之義務，其負扶養義務之順序與直系血親卑親屬同，
    其受扶養權利之順序與直系血親尊親屬同」，夫妻互受扶養
    權利之順序，既與直系血親尊親屬同，自不以無謀生能力為
    必要。從而夫妻之一方因交通事故死亡時，他方自得依民法
    第192條第2項規定，向加害人請求扶養費損害賠償，但依民
    法第1117條規定，仍須以不能維持生活者為限，始得請求加
    害人賠償。而民法第1117條第1項固規定 ，受扶養權利者，
    以不能維持生活而無謀生能力者為限。惟同條第2 項規定，
    前項無謀生能力之限制，於直系血親尊親屬不適用之。故直
    系血親尊親屬受扶養之權利，須以不能維持生活為限。而以
    目前社會及經濟狀況言，一般人能維持生活係屬常態，不能
    維持生活為變態，故上訴人乙○○、甲○○自應就其不能維
    持生活之事實，負舉證責任。上訴人2 人固提上訴人乙○○
    94年度綜合所得稅各類所得資料清單、上訴人甲○○94年度
    綜合所得稅各類所得資料清單、上訴人甲○○94年度綜合所
    得稅各類所得資料清單 (本院卷第39頁至第42頁) 、台灣土
    地銀行客戶往來明細查詢、上訴人2 人診斷證明書 (本院卷
    第43頁至第46頁)、和平里里長丙○○證明書 (本院卷第102
    頁）在卷佐證。惟查上訴人乙○○94年綜合所得稅申報總額
    僅有7萬7,163元；上訴人甲○○94年綜合所得稅申報總額僅
    有5,958元，惟此為上訴人2人於94年度申報之所得總額，而
    實際總額並未據其舉證證明，且上訴人2人有其他收入 ，縱
    渠等2 人未經申報，並非當然不能維持生活，則上開各類所
    得資料並不足以證明上訴人2人不能維持生活 。再者上開客
    戶往來明細查詢，上訴人乙○○雖以大筆現金償債，其現金
    資產雖有減少，惟其負債亦因而減少，此與能否維持生活，
    尚非有必然關係，此亦不足以為上訴人乙○○有利之論據。
    又上訴人乙○○於95年間罹有右上肺輕度纖維化陳舊性肺結
    核；上訴人甲○○於同年間患有疑似精神官能性憂鬱症，惟
    查上開病症並非不可能痊癒，其醫療花費亦非甚鉅，此與其
    等是否無法維持生活，尚非有必要關聯，自不足以為其等無
    法維持生活之論據。至證人即里長丙○○於本院證稱：「我
    是和平里里長，和平里有7,000多人 ，上訴人甲○○有時到
    我辦公處向我訴苦，我知道她經濟狀況，上訴人乙○○則沒
    到過我辦公處，他們不符合低收入的資格，不知乙○○擔任
    何職務，我聽過甲○○說乙○○的身體不好，但實際況我不
    清楚，我祇聽甲○○說她是去打工，但做什麼工作我不清楚
    ，我不清楚甲○○身體有無疾病，我與上訴人2 人並無深交
    ，但里辦公處是幫助里民，若里民需要清寒證明，我們幾乎
    都會開立，甲○○說她正在處理她孩子 (即被害人陳星光)
    發生車禍的事情，需要清寒證明，且她有提出醫院診斷證明
    書，所以我才開立該證明書……我不清楚他們有無辦法正常
    工作，我是依據他們提出的診斷證明書判斷他們2 人有無謀
    生能力，因甲○○會向我訴說她有困難，所以我會送甲○○
    一些小東西……」等語 (本院卷第132頁正、背面、第133頁
    正面) ，足見里長丙○○所立上開證明，尚非實際得知上訴
    人2人之謀生困難而立據 ，而是依上訴人甲○○之請託而書
    立，其內容與實際情形並非完全相符，自不足為上訴人2 人
    係無法維持生活之依據，此由上訴人2人並非低收入 ，而非
    政府濟助對象，亦可認定。次查上訴人乙○○於94年間，有
    自台灣土地銀行股份有限公司 (下稱台灣土地銀行) 土城分
    公司利息所得1萬2,163元、自順黏工程有限公司薪資所得6
    萬5,000元，上訴人乙○○有土地2筆，其中1筆值128萬0,66
    4元、另1筆值18萬8,760元，房屋值22萬8,600元；上訴人甲
    ○○94年間自永豐商業銀行股份有限公司華江分公司利息所
    得1,999元、自台灣土地銀行土城分公司利息所得3,959元、
    有中華汽車乙輛，此有稅務電子閘門財產所得調件明細表在
    卷 (本院卷第90、91頁、第93、94頁) 足稽，此外上訴人乙
    ○○係44年1 月25日生、上訴人甲○○係46年12月10日生，
    有其等戶籍謄本 (前揭調解卷第10、11頁) ，均非老邁之人
    ，雖打零工收入不穩定，然依上開說明，上訴人2 人實非不
    能維持生活，則上訴人2 人分別請求被上訴人給付扶養費，
    尚非有據，不應准許。
六、綜上所述，上訴人2人本於侵權行為法律關係，依民法第192
    條第2項之規定，上訴人乙○○請求被上訴人應再給付162萬
    1,122元 本息 (原審判命被上訴人應給付上訴人乙○○26萬
    8,350元本息) ；上訴人甲○○請求被上訴人應再給付182萬
    8,809元本息 (原審判命被上訴人應給付上訴人甲○○100萬
    元本息) ，為無理由，不應准許。原審為上訴人乙○○、甲
    ○○此部分敗訴之判決並駁回其等假執行之聲請，核無不合
    ，上訴人2人上訴意旨指摘原判決此部分不當 ，求予廢棄改
    判，為無理由，應予駁回。再者上訴人乙○○本於民法第19
    2條第1項規定，請求被上訴人給付23萬0,550元  (原判決判
    令給付之26萬8,350元，應扣除上揭不應准許之3萬7,800元)
    即其為被害人陳星光所支出殯葬費63萬8,350元就23萬0,800
    元中之19萬3,000元 (即23萬0,800元扣除上揭不應准許部分
    3萬7,800元)及自起訴狀繕本送達翌日 (即94年7月21日) 起
    至清償日止，按年息5%計算之利息，為有理由，應予准許，
    逾此部分之請求 (即3萬7,800元本息部分) ，為無理由，不
    應准許。上開不應許部分，原審判命被上訴人給付，即有未
    洽，附帶上訴意旨，指摘原判決此部分不當，求予廢棄改判
    ，為有理由，爰由本院就此部分予以廢棄改判。至上開應准
    許部分，原審判命被上訴人給付上開本息，並依上訴人乙○
    ○，被上訴人之聲請，酌定相當擔保金額為准免假執行之宣
    告，核無不合，附帶上訴意旨指摘原判決此部分不當求予廢
    棄改判，為無理由，應予駁回。
七、本件事證已臻明確，兩造其餘主張、攻擊防禦方法及其他未
    經援用之證據，經審酌尚無礙於本院前述之認定，無一一論
    究之必要。
八、據上論結，本件上訴為無理由，附帶上訴一部有理由，一部
    無理由，依民事訴訟法第449條第1項、第450條、第78條、
    第79條，判決如主文。
中　　華　　民　　國　　96　　年　　9 　　月　　4 　　日
                    民事第13庭
                        審判長法　官  黃嘉烈
  　　　　　　　　　　　　　　法　官  高鳳仙
　  　　　　　　　　　　　　　法　官  許文章
正本係照原本作成。
上訴人如不服本判決，應於收受送達後20日內向本院提出上訴書
狀，其未表明上訴理由者，應於提出上訴後20日內向本院補提理
由書狀（均須按他造當事人之人數附繕本）上訴時應提出委任律
師或具有律師資格之人之委任狀；委任有律師資格者，另應附具
律師資格證書及釋明委任人與受任人有民事訴訟法第466條之1第
1項但書或第2項（詳附註）所定關係之釋明文書影本。
附帶上訴人不得上訴。
中　　華　　民　　國　　96　　年　　9 　　月　　6 　　日
　　　　　　　　　　　　　　　書記官  陳明俐
附註：
民事訴訟法第466條之1（第1項、第2項）：
對於第二審判決上訴，上訴人應委任律師為訴訟代理人。但上訴
人或其他法定代理人具有律師資格者，不在此限。
上訴人之配偶、三親等內之血親、二親等內之姻親，或上訴人為
法人、中央或地方機關時，其所屬專任人員具有律師資格並經法
院認為適當者，亦得為第三審訴訟代理人。
                  臺灣高等法院民事裁定
                                      95年度上字第1050號
上  訴  人即
附帶被上訴人  乙○○    住臺北縣土城市○○路105巷6弄6號
                          2樓
上   訴   人  甲○○    住同上
共        同
訴  訟代理人  沙  洪律師
被  上訴人即
附  帶上訴人  丁○○    住臺北縣中和市○○路35巷9弄22之
                          2號
訴  訟代理人  林財生律師
上列當事人間侵權行為損害賠償事件，本院於中華民國96年9月4
日所為之判決，其原本及正本應更正如下：
    主  文
原判決原本及正本主文第二項中關於「原判決關於附帶上訴人應
給付附帶被上訴人乙○○超過貳拾貳萬玖仟伍佰伍拾元本息部分
」之記載，應更正為「原判決關於附帶上訴人應給付附帶被上訴
人乙○○超過新臺幣貳拾萬零伍佰伍拾元本息部分」。
    理  由
一、按判決如有誤寫、誤算或其他類此之顯然錯誤者，法院得依
    聲請或依職權以裁定更正；其正本與原本不符者，亦同，民
    事訴訟法第232條第1項定有明文。
二、查本院前開判決原本及正本有如主文所示之顯然錯誤，應予
    更正。
三、依首開規定裁定如主文。
中　　華　　民　　國　　96　　年　　9 　　月　　13　　日
                    民事第13庭
                        審判長法  官  黃嘉烈
                              法  官  高鳳仙
                              法  官  許文章
正本係照原本作成。
不得抗告。
中　　華　　民　　國　　96　　年　　9 　　月　　13　　日
　　　　　　　　　　　　　　　書記官  陳明俐
